最高法院民事判決　　　　　　　　　　　　　　　　九十一年度台上字第五二五號
　　上　訴　人　巨邦實業股份有限公司
　　法定代理人　蔡瑞郎
　　訴訟代理人　程學文律師
　　　　　　　　梁穗昌律師
　　被 上訴 人　甲○○ ○○.
　　　　　　　　　　　　　SE.
　　法定代理人　J.W. PA.
　　被 上訴 人　萬洋船務代理股份有限公司
　　法定代理人　劉昭三
右當事人間請求損害賠償事件，上訴人對於中華民國八十九年六月十三日台灣高等法
院第二審判決（八十九年度海商上字第一號），提起上訴，本院判決如左：
    主  文
原判決廢棄，發回台灣高等法院。
    理  由
本件上訴人主張：伊於民國八十七年五月間委託訴外人崴航國際股份有限公司（下稱
崴航公司）運送布料一批至美國洛杉磯，崴航公司則委由被上訴人CHO YANG SHIPPI-
NG CO. LTD.（下稱CHO YANG公司）負責運送，CHO YANG 公司並簽發一式三份之載貨
證券。嗣上開布料運抵目的地，受貨人SKY-WORLD INTERNATIONAL EXPRESS INC.（下
稱SKY-WORLD 公司）向CHO YANG公司表明先提領三只貨櫃，其餘二只貨櫃等候進一步
指示。詎CHO YANG公司竟違背指示，將該二只貨櫃交付他人，自應對伊負債務不履
行及侵權行為損害賠償責任，賠償伊所受損害美金八萬三千三百九十三元二角，折合
新台幣為二百七十一萬零二百七十九元。又CHO YANG公司為未經我國認許其成立之外
國法人，被上訴人萬洋船務代理股份有限公司（下稱萬洋公司）係其代理人，依民法
總則施行法第十五條規定，應負連帶責任。另崴航公司及SKY-WORLD 公司已將其對於
被上訴人之損害賠償請求權讓與伊等情，求為命被上訴人連帶給付伊美金八萬三千三
百九十三元二角或新台幣二百七十一萬零二百七十九元及加付法定遲延利息之判決。
被上訴人則以：CHO YANG公司業已依載貨證券之記載交付五只貨櫃予受貨人，無違背
運送義務之情事。又CHO YANG公司縱有不法行為而應對被害人負損害賠償責任，亦與
萬洋公司無涉，萬洋公司毋庸依民法總則施行法第十五條規定，負連帶責任等語，資
為抗辯。
原審維持第一審所為上訴人敗訴之判決，駁回其上訴，係以：上訴人就其主張之事實
，固據提出載貨證券為證。然查上開布料係由崴航公司委託CHO YANG公司運送，運送
契約之當事人為崴航公司及CHO YANG公司，上訴人並非契約當事人。而CHO YANG公司
簽發之三份載貨證券，二份由崴航公司持有，一份由受貨人SKY-WORLD 公司於目的港
交還CHO YANG公司，上訴人並未持有。上訴人既非運送契約之當事人，亦未持有載貨
證券，自無從據之請求CHO YANG公司負債務不履行或侵權行為損害賠償責任。次查崴
航公司為系爭運送契約之當事人，其持有載貨證券二份，得依運送契約及載貨證券主
張權利。惟CHO YANG公司業依載貨證券之記載交清五只貨櫃予受貨人SKY-WORLD 公司
，崴航公司對CHO YANG公司並無任何損害賠償請求權存在，自無從將之讓與上訴人。
又SKY-WORLD 公司於目的港領取貨櫃時，業將所持有之一份載貨證券交還CHO YANG公
司，其已非載貨證券之持有人，而SKY-WORLD 公司與CHO YANG公司間亦無運送契約存
在。上訴人未明SKY-WORLD 公司基於何種法律關係得請求CHO YANG公司賠償損害，
其主張受讓SKY-WORLD 公司之損害賠償請求權，請求CHO YANG公司賠償，為無足採。
再民法總則施行法第十五條規定，未經認許其成立之外國法人，以其名義與他人為法
律行為者，其行為人就該法律行為應與該外國法人負連帶責任。是外國法人如自為不
法行為者，即不得要求他人與之連帶負責。CHO YANG公司縱有侵權行為，亦與萬洋公
司無涉。又系爭五只貨櫃之放行手續係由目的港之倉庫或海關負責，非屬原來法律行
為之一部，亦非被上訴人所能置喙，萬洋公司更無須就此負連帶責任。故上訴人本件
之請求，為無理由，不應准許等詞，為其判斷之基礎。
查被上訴人CHO YANG公司及訴外人SKY-WORLD 公司均非本國法人，原審未依涉外民事
法律適用法之規定確定其準據法，遽行判決，已有可議。次查本件準據法如為中華民
國法律，則運送人與載貨證券持有人間，關於運送事項，應依載貨證券之記載。原審
既認受貨人SKY-WORLD 公司係載貨證券之持有人，自應依載貨證券之記載，究明 CHO
YANG公司是否業已履行其運送義務，及SKY-WORLD 公司能否以CHO YANG公司未履行其
運送義務而請求賠償，並將請求權讓與上訴人。乃原審就此未為調查審認，徒以SKY-
WORLD 公司業於領取貨櫃時將所持有之載貨證券交還CHO YANG公司，其已非載貨證券
之持有人，即認上訴人主張受讓SKY-WORLD 公司之損害賠償請求權，為無足採，並嫌
速斷。又民法總則施行法第十五條規定，未經認許其成立之外國法人，以其名義與他
人為法律行為者，其行為人就該法律行為應與該外國法人負連帶責任。上訴人主張：
CHO YANG公司為未經我國認許其成立之外國法人，就本件運送事項，有違背運送義務
之情形，應對SKY-WORLD 公司負損害賠償責任，萬洋公司係CHO YANG公司之代理人等
語，倘非虛妄，萬洋公司是否不應與CHO YANG公司負連帶責任，亦非無研求之餘地。
上訴論旨，指摘原判決不當，求予廢棄，非無理由。
據上論結，本件上訴為有理由，依民事訴訟法第四百七十七條第一項、第四百七十八
條第一項，判決如主文。
中      華      民      國    九十一    年      三      月    二十八    日
                              最高法院民事第三庭
                                  審判長法官  林  奇  福
                                        法官  陳  國  禎
                                        法官  李  彥  文
                                        法官  陳  重  瑜
                                        法官  黃  秀  得
      右正本證明與原本無異
                                              書  記  官
中      華      民      國    九十一    年      四      月     十二     日
                                                                        Ａ
